【裁判字號】    97,重上,498
【裁判日期】    981215
【裁判案由】    給付委任報酬
【裁判全文】
臺灣高等法院民事判決                 97年度重上字第498號
上  訴  人  甲○○
訴訟代理人  郭士功律師
            周志安律師
複 代理 人  呂錦峰律師
被  上訴人  乙○○
訴訟代理人  黃福雄律師
            陳威如律師
上列當事人間請求給付委任報酬事件，上訴人對於中華民國97年
7 月29日臺灣板橋地方法院96年度重訴字第325 號第一審判決提
起上訴，本院於98年12月1 日言詞辯論終結，判決如下：
    主      文
原判決不利上訴人部分廢棄。
上廢棄部分，被上訴人在第一審之訴及假執行之聲請均駁回。
第一、二審訴訟費用由被上訴人負擔。
    事實及理由
壹、程序方面被上訴人依據民法547 條第1 項規定及授權書約定
    ，起訴請求上訴人給付新台幣（下同）7,568,000 元及法定
    遲延利息（見原審卷第1-3 頁）。原審判決被上訴人一部勝
    訴、一部敗訴，上訴人不服，就其敗訴部分，提起上訴。被
    上訴人於本院審理期間，撤回依據民法第547 條部分之請求
    ，上訴人亦表示同意（見本院卷第208 頁反面），是本院審
    理之範圍應僅限於「授權書之約定」部分，合先敘明。
貳、實體方面
一、被上訴人起訴主張：上訴人於民國（下同）96年1 月6 日簽
    署授權書，委任伊洽購臺北縣鶯歌鎮○○段第689 、690 、
    692-1 、693-1 、693- 2、696 、697 、698 等地號土地及
    臺北縣鶯歌鎮○○段355 、356 、357 等建號建物（下稱系
    爭房地），約定成交價低於新臺幣（下同）32,568,000元之
    差價為伊之報酬，伊於同年月12日與訴外人己○○簽訂不動
    產買賣契約書（下稱系爭買賣契約書），以2,500 萬元之價
    格購得系爭房地及同段第706 地號土地，爰依授權書之法律
    關係，請求上訴人給付7,568,000元及自96年1月12日起算之
    法定遲延利息。
二、上訴人則以：伊係中國砂輪企業股份有限公司（下稱中砂公
    司）之董事長，被上訴人係董事長特別助理，伊為公司利益
    ，指派被上訴人洽談購買系爭房地事宜，並簽署系爭授權書
    ，以供被上訴人便宜行事，兩造間並未另外成立授權買賣系
    爭土地之法律關係；伊為中砂公司利益簽立系爭授權書，該
    授權關係亦非存在兩造之間；系爭授權書上未記載買賣價金
    之「金額」及「授權期間」，雙方又未曾討論有關買賣總價
    金之計算、委任報酬等情，兩造間自亦無成立給予差價為報
    酬之真意；縱認系爭授權書有效存在，被上訴人以訴外人蕭
    振益之名義訂約、系爭房地業經查封致無法移轉所有權，顯
    亦未依債之本旨完成委任事務，被上訴人不得向伊請求給付
    任何報酬等語，資為抗辯。
三、原審對於被上訴人之請求，判決：(一)上訴人應給付被上訴人
    7,568,000 元，及自96年8 月9 日起至清償日止按週年利率
    百分之5 計算之利息。(二)被上訴人其餘之訴駁回。(三)本判決
    第1 項於被上訴人以2,523,000 元為上訴人預供擔保後，得
    為假執行。但上訴人如以7,568,000 元為被上訴人供擔保後
    ，得免為假執行。(四)被上訴人其餘假執行之聲請駁回。上訴
    人不服，就其敗訴部分，提起上訴，聲明：(一)原判決廢棄。
    (二)上開廢棄部分，駁回被上訴人在第一審之訴及假執行之聲
    請。被上訴人則聲明：上訴駁回。（原審判決被上訴人敗訴
    部分，未據被上訴人不服，已告確定）
四、被上訴人主張其依兩造間之授權書，完成授權事務，上訴人
    應給付報酬7,568,000 元等情，上訴人則執前詞置辯。兩造
    爰同意依民事訴訟法第270 條之1 第1 項第3 款規定，整理
    並協議簡化爭點如下（見本院卷第323 頁），茲分述之：
  (一)上訴人有無委任被上訴人以低於32,568,000元價格購入系爭
    房地？如有委任，是否允為給付成交價與32,568,000元價差
    為報酬之法律關係存在？
    1.被上訴人主張：上訴人於96年1 月6 日簽署授權書，授權
      伊買賣系爭不動產，成交總金額最高限限為32,568,000萬
      元，若買進成交金額低於上述最高金額，其價差歸伊所有
      之事實，業據提出與所述相符之授權書為證，被上訴人對
      授權書上「甲○○」簽名之真正亦不爭執（見本院卷第81
      頁），自堪信為真實。
    2.上訴人抗辯：伊係中砂公司之董事長，被上訴人係董事長
      特別助理之事實，業據提出聘任合約書為證（見本院卷第
      54-56 頁），被上訴人對此不爭執，固堪信為真實。惟上
      訴人抗辯：伊為公司利益，指派被上訴人洽談購買系爭房
      地事宜，並簽署系爭授權書，以供被上訴人便宜行事，兩
      造間並無另外成立授權買賣系爭土地之法律關係；伊為中
      砂公司利益簽立系爭授權書，該授權關係亦非存在兩造之
      間；被上訴人趁其主持會議時，強迫伊簽訂系爭授權云云
      ；被上訴人則予否認。查：
      (1)系爭授權書之全文記載如下（見原審卷第5 頁、本院卷
        第145-146 頁）：
      「授權人：甲○○（男、37/2/10 、台灣、Ｚ000000000、
                        鶯歌鎮○○路62號）
        被授權人：乙○○（女、55/12/25、台灣省台北縣、
                    Ｚ000000000、樹林市○○街○ 段392 號）
        房地標示：
        土地部分：坐落：臺北縣鶯歌鎮○○段
                  地號：689 、690 、692-1 、693-1 、693-
                        2 、696 、697 、698（另多一筆706
                        ）
        建物部分：坐落：臺北縣鶯歌鎮○○段
                  建號：355 、356 、357
        授權事項：
        立授權書人授權被授權人全權代理本人，為上述不動產
        之買賣，成交總金額新台幣32,568,000萬元整買進，為
        最高金額限制，若買進成交金額低於上述最高金額，其
        價差金額歸乙○○所有，恐口無憑，特立此書，以茲證
        明。參仟貳佰伍拾陸萬捌仟元整
        授權期間為民國96年1 月6 日至96年7 月6 日止
        3 筆土地共45.3坪（696 、697 、698 ）每坪6 萬
        （689 、690 、692-1 、693-1 、693-2 ）5 筆土地共
        597 坪，每坪5 萬
        6 萬×45.3坪＝2,718,000
        5 萬×597 坪＝29,850,000
        0000000+0000000＝00000000
        授權人：甲○○（簽名）96. 元.6（捺印）
        被授權人：乙○○（簽名）（捺印）
        中華民國九十八年一月六日」
      (2)系爭授權書第1 行之「授權人」載明為上訴人「甲○○
        」個人；授權書末亦由上訴人本人親自簽署個人「甲○
        ○」之名義，並蓋用「甲○○」個人之印文（見本院卷
        第116 頁），核其全文尚與「中砂公司」或「中砂公司
        董事長」無涉。
      (3)系爭土地成交後，上訴人以個人名義匯款100 萬元至被
        上訴人私人帳戶，為上訴人所不爭執，並有存款存根影
        本可證（見本院卷第118 頁、原審卷第145 、153 頁）
        ，足以佐證與中砂公司無關。
      (4)上訴人證稱：「被上訴人是執行秘書，她從公司的環安
        單位瞭解，知道公司有設置廢水處理場的需求，她極力
        跟我建議，可已去買這樁土地，我們就可以在土地上蓋
        廢水處理廠，就可以與公司所在土地相連接…這塊土地
        與公司的土地相連…她向我表示她是土地專業，我就叫
        她去談談看，公司也有廢水處理需求，我另外也有交代
        環安單位我們廠內什麼地方可以設廢水處理廠」等語（
        見本院卷第115 頁反面-116頁）；被上訴人亦證稱：「
        因為其中有幾位地主對中砂（公司）非常反感，尤其對
        甲○○董事長也很非常反感，就是說工廠會有噪音、會
        有污染的問題，所以週邊的地主對中國砂輪這幾個字是
        非常感冒的，不適合用中國砂輪名義去洽談，所以會拜
        託第三人名義去洽談購買」等語（見本院卷第122 頁）
        ，固足認中砂公司環安單位有購買四週相鄰土地，以建
        置廢水處理廠之計劃。但：
        上訴人證稱：「土地買賣要經過董事會通過…我必須
          把案件拿到董事會去報告，董事會通過了，才可以來
          買，才由我代表公司跟對方簽合約，我的認知程序應
          該是這樣子」（見本院卷第118 頁）、「她（即被上
          訴人）授權書上面這裡也沒有寫中國砂輪公司，她只
          是寫甲○○我就寫甲○○，她如果寫中國砂輪董事長
          我就寫中國砂輪董事長」等語（見本院卷第117 頁反
          面），足證上訴人對以「個人名義」或「代表中砂公
          司董事長」資格購買土地之權責及程序知之甚詳，應
          無混淆該二者身分之情事。
        本院詢問上訴人：「購買土地是不是董事長的權責？
          中砂公司營業範圍為何」？答以：「（購買土地）是
          董事會職權範圍不是董事長個人，中砂公司營業是機
          器」等語（見本院卷第413-414 頁）；兩造於98年1
          月4 日之錄音譯文復載有：「我們的手續上要經過董
          事會的通過，董事會每3 個月開一次，所以呢我就是
          先告訴你…不要決定。你談到一個階段，跟他講說：
          『我們要經過董事會同意才可以買…但是我的手續上
          我還要經過董事會，所以呢，你就先不要急著跟他敲
          定，你跟他拉住說：『我們暫時不要，但是我們要開
          會』」，有上訴人提出被上訴人自行錄音之譯文為證
          （見本院卷第56-57 頁）。上訴人任職為董事長之中
          砂公司經營器械，購買系爭土地顯非上訴人職務之權
          責範圍；兩造於98年1 月4 日對話時亦均知悉中砂公
          司尚未經董事會開會決定購買系爭土地，則兩造間於
          98 年1月6 日簽訂系爭授權書時，上訴人尚無權利代
          表中砂公司購買系爭土地，是其抗辯係以中砂公司董
          事長之名義簽訂系爭授權書，即非可採。
      (5)綜上，上訴人抗辯其係中砂公司董事長；中砂公司環安
        單位有購買四週相鄰土地建置廢水處理廠之計劃，固可
        信為真實，但，上訴人詳知個人及中砂公司購買土地之
        權責及代表性，則其以「個人名義」簽訂之系爭授權書
        ，自應受其拘束；況，此時，中砂公司尚未經董事會開
        會決定購買系爭土地，上訴人自亦無權代表中砂公司簽
        訂系爭授權書，授權被上訴人代理中砂公司洽購系爭土
        地。是上訴人抗辯本件授權書係其為公司利益簽訂，該
        授權書之法律關係並非存在兩造間云云，不可採信。
    3.上訴人再抗辯：被上訴人趁其主持會議之急迫情形下，簽
      訂系爭授權書，佯稱系爭授權書只是要讓被上訴人有個資
      格，可以與對方談判買賣而已；伊簽署系爭授權書時，總
      買賣價金之「金額」、「授權期間」均為空白，兩造未曾
      討論買賣總價為低於32,568,000元之價格，亦無允為給付
      成交價與32,568,000元價差為被上訴人報酬之法律關係存
      在；系爭授權書上以鉛筆計算各地號土地每坪價金及成交
      總金額「00000000」元，以及授權期間之記載，係事後由
      被上訴人擅自填入云云；被上訴人則予否認。查：
      (1)系爭授權書上除電腦打字之印刷體外，尚有藍、黑、鉛
        筆三種不同顏色之筆跡，其中「32,568,000」、「授權
        期間為民國96年1月6日至96年7月6日止」部分，係黑色
        手寫字跡，為被上訴人所書寫；其中「3筆土地共45 .3
        坪（696、697、698）每坪6萬（689、690、69 2-1、69
        3-1、693-2）5筆土地共597坪，每坪5萬；6萬×45.3坪
        ＝2,718,000、5萬×597坪＝29,850,000；0000000+000
        0000＝00000000」部分，係鉛筆手寫字跡，亦為被上訴
        人所書寫，此有授權書可證，且為兩造所不爭執，固可
        信為真實。
      (2)惟：
        上訴人證稱：「她（即被上訴人）曾經拿著授權書，
          要我簽授權書，她才有資格還是身分去跟對方去談的
          意思，授權書我看了幾次，我拒絕過他幾次，因為裡
          面既然寫的是有差價有傭金必須付給她，我老花眼，
          土地地號又那麼多，我好幾次都拒絕簽…我是公司的
          負責人，一個公司執行秘書代表公司去外面買東西，
          差價傭金要給她，這個在我個人是通不過的，我治理
          公司誠信最重要，所有同事都知道。」等語（見本院
          卷第116 頁）；本院提示系爭授權書，詢問上訴人：
          「當初授權的時候授權事項第二行『若買進成交金額
          低於上述最高金額其價差金額歸乙○○所有」你有看
          到這個嗎」？上訴人又證稱：「有看到這個。（問：
          你當時簽名有看到這個嗎？）有看到」等語（見本院
          卷第116頁反面）。由上訴人認被上訴人要求差價傭
          金，違反其治理公司之原則為由，多次拒絕被上訴人
          請求簽訂授權書之過程以觀，足認上訴人知悉且明瞭
          系爭授權書之內容及授權書上載明「價差金額歸林翊
          璉所有」之法律效果，上訴人明知此，仍同意以個人
          名義簽訂系爭授權書，則其與被上訴人間就授權事項
          應給付價差為被上訴人報酬之意思表示應已達成合致
          。至於上訴人多次拒絕被上訴人後，本次為何同意簽
          訂系爭授權書，此屬上訴人訂約之動機，無礙於系爭
          授權書之效力，併予敘明。
        上訴人又證稱：「（問：96年1 月6 日那一天除了系
          爭這張授權書之外，你簽了多少張？）就這兩張。（
          問：兩張情形一樣嗎？）原則上是一樣」等語（見本
          院卷第117 頁）；經核上訴人於96年1 月6 日同時簽
          訂之2 紙授權書，其授權書格式完全相同，除另紙授
          權書之土地標示為台北縣鶯歌鎮○○段730 、730-1
          、731 、735 、735-1 等地號外，其授權期間亦為民
          國96年1 月6 日至96年7 月6 日止，成交總金額部分
          原載為「21,000,000」，另以國字書為「貳仟壹佰萬
          元整」，嗣將「貳仟壹佰萬元整」刪除，改為「總金
          額為貳仟貳佰玖拾參萬伍仟元整」，將「21,000,000
          」更改為「22,935,000」，刪改處均蓋用「甲○○」
          個人之印文；另亦有類似系爭授權書之價格計算式，
          有另紙授權書可憑（見原審卷第41頁）。上訴人同時
          簽訂除購買標的、價格不同，其餘格式均屬相同之2
          紙授權書，並於另紙授權書上更改金額並蓋用印文以
          昭鄭重，足認其並非於急迫情形下簽署系爭授權書，
          且簽署該授權書時，其總買賣價金之「金額」、「授
          權期間」亦非空白。
        參以：
          (甲)上訴人既不否認兩造曾於96年1 月4 日在電話有如
            下之對話，有電話譯文可證（見原審卷第123 、12
            4 、129 頁）：
            上訴人：前面3個小的，3塊小塊的，我們買清的，
                    6 萬塊可以買，後面5 塊工廠的，比較高
                    的，買清的，6 萬塊可以買。
            被上訴人：就是工廠地，5 萬塊買清的，頭前巷仔
                      地6萬塊買清的，可以跟他買。
              ︰︰
              ：：
            被上訴人：現在我重複一次，前面3筆小的是6萬對
                      不對。
            上訴人：對。
            被上訴人：後面亞洲的部分多少？5萬？
            上訴人：5萬。
            核其對話內容與授權書上所載「（696 、697 、69
            8 ）每坪6 萬（689 、690 、692-1 、693-1 、69
            3-2 ）5 筆土地，每坪5 萬」之筆數及金額均屬相
            符。
          (乙)上訴人又證稱：「她（即被上訴人）打電話跟我說
            明，土地已經成交了，要簽約金壹佰萬，我就匯一
            百萬到她私人帳號」等語（見本院卷第118 反面）
            。
          (丙)證人胡水龍請即96年1 月6 日參與上訴人主持會議
            之員工於原審亦證稱：「我有聽到被上訴人在講地
            號…」等語（見原審卷第59頁）；
          (丁)據上，上訴人於96年1 月4 日已明白指示購買土地
            之標的及金額，證人胡水龍在兩造於96年1 月6 日
            簽訂系爭授權書之現場，亦聽聞二人間討論地號之
            事，上訴人更於被上訴人告知土地成交後以個人名
            義匯款100 萬元充當簽約金，其對本件授權之內容
            及金額等情，自難諉為不知，益徵所辯不足採信。
      (3)此外，上訴人復未舉證證明兩造簽訂系爭授權書未言明
        土地總價金，兩造間並無給付價差之真意為真正，則其
        此部分之抗辯，無足憑採。
      (4)證人胡水龍雖證稱未聽聞二人間談及土地金額云云，惟
        該證詞與系爭授權書之記載不符，與簽訂系爭授權書前
        後兩造間上開對話及匯入簽約金等情亦不相符，不足採
        為系爭授權書未書寫成交總金額之證據。
    4.上訴人另抗辯：系爭土地有些已舖設柏油、或作為停車場
      、或為既成道路、或為保護區，購買該等土地不符合中砂
      公司之利益，依經驗法則，伊不可能將該等土地納入授權
      範圍云云。惟此抗辯與系爭授權書上土地標示部分之記載
      顯然不符，亦無足取。
  (二)被上訴人是否已依債之本旨完成委任事務，而得請求上訴人
    給付報酬？
    1.被上訴主張：伊已於96年1 月12日以訴外人蕭振益名義，
      與系爭土地所有權人己○○簽訂買賣契約書，以2500萬元
      之價格購得系爭土地；買賣契約書第4 條第5 項前段並約
      定：「辦理產權移轉登記時，有關登記權利名義人，得由
      甲方指定，乙方絕無異議」；蕭振益已同意將系爭土地指
      定登記予上訴人等情，上訴人對此不爭執，固堪信真實。
    2.被上訴人主張：伊已依債之本旨，完成授權書之授權事項
      云云；上訴人則抗辯：伊係授權被上訴人代理伊洽談系爭
      土地之買賣，系爭土地之買賣應以「上訴人」名義為之；
      縱認伊同意被上訴人以個人名義洽談，伊同意範圍亦僅限
      於以被上訴人「乙○○」之名義購買系爭土地；伊未同意
      以蕭振益名義訂約；系爭土地業經查封無法辦理所有權移
      轉登記，被上訴人未依債之本旨完成授權事務等語。查：
      (1)按解釋意思表示，應探求當事人之真意，不得拘泥於所
        用之辭句，民法第98定有明文。次按解釋契約，應於文
        義上及論理上詳為推求，以探求當事人立約時之真意，
        並通觀契約全文，斟酌訂立契約當時及過去之事實、交
        易上之習慣等其他一切證據資料，本於經驗法則及誠信
        原則，從契約之主要目的及經濟價值作全盤之觀察，以
        為其判斷之基礎，不能徒拘泥字面或截取書據中一二語
        ，任意推解致失其真意（最高法院96年度台上字第2631
        號判決參照）。
      (2)系爭授權書之授權事項載為：「立授權書人（即上訴人
        ）授權被授權人（即被上訴人）全權代理本人（即上訴
        人），為上述不動產之買賣」，固有授權書可證（見本
        院卷第53頁）。
      (3)惟：
        上訴人證稱：「（買賣土地之名義）不是用她（的名
          義，就是用我（的名義）」等語（見本院卷第119 頁
          反面）。
        上訴人又稱：「（問：你授權去談買賣事宜之前，你
          有無授權或有任何機會去洽談這個買賣事宜？）三年
          之前地主的媽媽（即陳麗雲），曾經自己到公司來找
          我，她說她工廠想賣，她開價每坪八萬，我出價五萬
          」等語；證人己○○證稱：「（問：這塊地在林小姐
          跟你洽談買賣之前，東森有無告訴你有無其他人要買
          ？）五、六年前中砂公司就有派幹部來找我們，要買
          地來勘查地形。（問：有無出價要購買？）我媽口頭
          上講要八萬，我們在巷子裡面，他們就比喻說在大馬
          路邊才賣六萬元，所以當時他們開價四、五萬。（問
          ：這些地有無說不要賣給誰？）我媽說什麼都可以賣
          ，就是不賣給中砂公司，因為他們只想買外面的地，
          我媽怕把地封起來影響我們出入…」等語（見本院卷
          第228 頁）；被上訴人證稱：「因為地主其中有幾位
          地主對中砂非常反感，尤其對甲○○董事長也很非常
          反感，就是說工廠會有噪音、會有污染的問題，所以
          週邊的地主對中國砂輪這幾個字是非常感冒的」等語
          （見本院卷第121- 122頁）；依兩造所不爭執之96年
          1 月4 日電話譯文則有：「被上訴人：我是乙○○，
          我是林小姐，我是私人身分才有辦法談啦。所以我買
          ，我一定是買個人的名義，然後之後只要作一個過戶
          的動作而已，對不對…」；「上訴人：就照你的辦法
          去談」等語（見原審卷第124 、125 頁）。
        證人戊○○即受系爭土地所有權人陳麗雲委託買賣系
          爭土地之東森房屋仲介公司之員工證稱：「（我看到
          系爭授權書）就是那的時候，她（即被上訴人）說她
          代表董事長的特助，要來簽約」等語（見本院卷第
          313 頁）。
        證人丙○○即受系爭土地所有權人己○○委託買賣系
          爭土地之東森房屋仲介公司之員工證稱：「因為大金
          額買賣不能只用嘴巴講，一定都要付個斡旋金，因為
          地主也要保障他，不能請我用嘴巴跟地主講，林小姐
          跟我講說是董事長要買的，我有跟鍾小姐說董事長要
          買的，我們也要確定，那是不是要提供一個授權書…
          這一份（即系爭授權書）是鍾小姐那時候依照土地買
          賣的所有地號我請秘書打的，這個我敢確定這部分…
          （問：為什麼要打這一張呢？）因為他們是約見面談
          ，沒有提供金額請我們去跟屋主談，當然我們也要確
          認買方是誰，雖然（被上訴人）有名片給我們是董事
          長的特助，可是我們也會擔心也會害怕，到時候我們
          約屋主來你不買了，我們又認識這麼好的朋友我們怎
          麼向己○○他們交代，這是我要求的，請秘書打的了
          之後交給林小姐…（問到時候簽約不是甲○○，你們
          有沒有意見？）當然有意見。因為當初我拿授權書給
          林小姐的時候，她說她要拿給董事長簽名，我們作法
          通常有客戶拿名片給我們，我們會上網去查，有沒有
          這家公司有沒有這個人，他又是上市上櫃的公司老闆
          ，應該更好查，我們上網去查中砂公司沒錯董事長也
          是甲○○，我心裡想說這個案子應該是很穩，己○○
          現在又缺錢，這個案子應該會成交，林小姐說拿給董
          事長簽名，後來林小姐通知我去拿的時候，我去拿的
          時候林小姐在電話中，後來林小姐拿兩份授權書給我
          ，一份就是現在看到的三千二百五十萬元授權，當然
          我年紀比戊○○長，我不會去想什麼原因三千二百五
          十萬元她會出二千七（百萬元），我也不會去假設，
          我想我把我的任務完成，只要買賣過程順利這個問題
          就好，但我也要確定董事長要買的，但因為上面有林
          心正蓋章簽名，我記得我不知道是什麼原因價錢講錯
          ，塗改又蓋甲○○的章，整個看完之後，林小姐她說
          小陳這個案子不能讓屋主知道是董事長要買的，不然
          這個案件不會成交的，也不會這麼高價…（問：陳麗
          雲有無限制才願意將土地賣出？因為陳麗雲價錢反覆
          不定，也必須要由己○○去與他媽媽溝通，陳麗雲沒
          有金錢觀念的人，己○○的話，必須跟己○○好好講
          你們家裡狀況是這樣子，如果不賣就會被拍賣，跟他
          們談的同時包括蘇武吉一樣第一句話就說是不是姓林
          的，他有問一句要買的是不是姓什麼的，我沒有回答
          他，我說台北客，他們要買來做工廠的，是不是姓林
          的，當初我們就說好不能講，如果講了就不會成交。
          」等語（見本院卷第317-320 頁）。
        據上，上訴人自承不反對被上訴人以其個人名義訂約
          ；且因上訴人與系爭土地地主間曾交涉買賣未果，證
          人己○○、丙○○證明系爭土地地主與上訴人間因系
          爭土地買賣存有芥蒂，被上訴人亦認地主對中砂公司
          董事長會有意見，乃於98年1 月4 日提出「我一定是
          買個人的名義，之後只要作一個過戶的動作而已」之
          方案，上訴人亦予允諾，而於同年月6日因仲介公司
          丙○○之要求，兩造於是簽訂系爭授權書以證明被上
          訴人係有權代理上訴人簽約等情，堪認兩造簽訂系爭
          授權書之真意應係以上訴人或被上訴人之名義簽訂買
          賣契約。
      (4)被上訴人雖主張：上訴人同意伊以第三人之名義訂約云
        云。惟：
        證人胡水龍於原審證稱：「（問：當天兩造有無談到
          如何進行買賣的事情？例如同意以第三人名義來買？
          ）沒有（問：當天之後，有無見到或聽過上訴人同意
          被上訴人由第三人名義來買受？）沒有（問：當天上
          訴人除在文件上簽名外，有無另外口頭授權被上訴人
          任何事？）應該是沒有（問：當天之後，有無見到或
          聽到過上訴人同意被上訴人由第三人名義來買受？）
          沒有，也沒有聽別人講過，但我有聽到『被上訴人說
          』要這樣處理」等語（見原審卷第58頁）。證人胡水
          龍於事後聽到「被上訴人說」要以第三人名義簽約，
          該傳聞證據，自難證明「兩造間」有以第三人名義簽
          約之合意。
        證人丙○○證稱：「（法官問：你說簽約買賣不動產
          當天蕭先生來了就簽約？）我們也知道不能跟己○○
          講。他們是不是買了之後要過戶給董事長我們是不曉
          得，我拿授權書正在看時，林小姐她在通電話，她口
          頭上跟我說董事長有交代不能讓屋主知道是董事長要
          買的，如果你讓屋主知道是他們買的話，就不會成交
          了…但她（被上訴人）拿授權書給我時，跟我講董事
          長現在講的，當時她有這樣複誦…（問：妳聽到這句
          話，林小姐是在跟董事長講電話？）電話通話中。（
          問：她是用複誦的方式？）小陳『董仔』有交代絕對
          不能讓屋主知道，這件成，你順便去談蘇武吉的…」
          等語（見本院卷第319 頁）。證人丙○○知悉系爭土
          地主與上訴人間之糾葛，如前所述，且僅聽聞被上訴
          人於通話中複誦「董事長有交代不能讓屋主知道是董
          事長要買的」，亦難證明兩造間有以第三人名義簽約
          之合意。
        證人丙○○雖證稱：「（問：訂約的人不是甲○○也
          不是乙○○為什麼？）當初講要用第三人買啊，我有
          去找陳麗雲他們，當初我有反問陳麗雲，也基於好朋
          友關係，妳土地要賣，不賣就要法拍，為什麼不要賣
          給董事長他們就好，因為工廠比較吵，可能幾十年積
          怨吧，所以她對他們很敏感，她說如果董事長要買，
          我不可能賣這個價格」等語（見本院卷第319 頁）。
          惟，其意僅係說明被上訴人交待不能讓地主知道買受
          人係中砂公司之董事長甲○○即上訴人而已，詳如前
          述，此由訊問證人丙○○：「蕭先生是誰建議的」？
          證人答：「蕭先生我不曉得，但是簽約當天就出來，
          那個時候是董事長講得吧！（問：董事長講的，還是
          林小姐講的？）董事長講的吧，但我不肯定是他講的
          。（問：法官誰跟你講是董事長講的？）我拿到授權
          書正在看的同時，林小姐正在對話…」等語（見本院
          卷第319 頁），益證證人丙○○接洽之對象係被上訴
          人，其證稱「當初講要用第三人買」，應係其與被上
          訴人間對話之內容，是其證稱「當初講要用第三人買
          」，亦無從證明係兩造間之合意。
        況，上訴人稱：「（問：簽約後，被上訴人有無向你
          報告？）沒有跟我報告，只有打電話已經成交了…（
          問：你怎麼知道她買貴了？）一方面我叫我們王律師
          來瞭解，一方面我叫她把訂約契約拿來給我看。（問
          ：你叫她拿來，她有沒有馬上拿來？）至少拖了二、
          三天，我覺得不對，應該馬上拿給我…」等語（見本
          院卷第119-120 頁）；被上訴人親筆書寫之信函則記
          載：「拜託你（即上訴人）！不要生氣！我（即被上
          訴人）原來是一番好意，沒想到你會這麼生氣！讓你
          感覺這麼不好，真得對不起…我還在努力前面的（地
          ），只是不能讓地主知道我是中砂的人，原本為了下
          星期要辦過戶，我還要遷戶籍…我不是故意不讓你知
          道，正好這兩個星期我太忙了，忘了，而且我一直以
          為反正已經成交了，等過完戶，你看到一定會高興，
          女兒幫你賺了好多錢」，有該書函可證（見本院卷第
          77頁）。被上訴人未「遷戶籍、辦過戶」前，不讓上
          訴人知悉或查看本件買賣契約書，引發上訴人不滿，
          益徵兩造間並無以第三人名義簽約之合意，否則，被
          上訴人焉需等待過完戶，始讓上訴人知悉買賣契約書
          之理？其事後主張因蕭振益於訂約時突然殺價200 萬
          元並多買另一筆706 號土地，且忙於尾牙，未特別報
          告此事云云，非可採信。
      (5)綜上，兩造簽訂系爭授權書之真意應係以上訴人或被上
        訴人之名義簽訂土地買賣契約書，被上訴人以訴外人蕭
        振益名義訂立系爭土地買賣契約，徒增本件買賣之風險
        與複雜性，自不符合本件債之本旨。
    3.上訴人另抗辯：兩造簽訂系爭授權書買賣系爭土地，其真
      意除係以上訴人或被上訴人之名義簽訂土地買賣契約書外
      ，尚需完成系爭土地所有權之移轉，系爭土地業經查封未
      能辦理移轉，被上訴人亦未依債之本旨完成授權事務等語
      ；被上訴人則主張：系爭授權書記載「成交總金額新台幣
      32,568,000萬元整買進，為最高金額限制，若買進成交金
      額低於上述最高金額，其價差金額歸乙○○所有」，所謂
      成交依一般不動產買賣實務，應指買賣合約之締結，伊以
      第三人名義簽訂系爭買賣契約書後，上訴人即應給付報酬
      云云。查：
      (1)上訴人供稱「簽訂系爭授權書之目的，在於取得系爭土
        地之所有權」；被上訴人亦不否認「等過完戶，上訴人
        看到一定會高興」等語，詳如前述；再衡以上訴人授權
        系爭土地之成交金額32,568,000元，被上訴人以蕭振益
        名義簽訂之土地買賣契約價金為2,500 萬元，其價差高
        達7,568,000 元，如不以完成過戶為必要，上訴人應無
        支付高額差價以為報酬之理，足認兩造簽訂系爭授權書
        買賣系爭土地，自應以得完成系爭土地所有權之移轉，
        始符合債之本旨。被上訴人主張本件不以完成過戶為要
        件，不足採信。
      (2)系爭土地未完成所有權移轉登記，且經查封在案亦無法
        辦理所有權移轉登記，有上訴人提出系爭土地之登記簿
        謄本可證（見本院卷61-76 頁），足認本件買賣無法完
        成系爭土地之所有權移轉登記，則上訴人抗辯被上訴人
        就此部分並未依債之本旨完成授權事務，即可採信。
      (3)被上訴人雖主張：上訴人依約給付價金，蕭振益指定移
        轉所有權予上訴人即可完成授權事務，其因個人因素拒
        絕履約，顯係以不正當之方式阻止條件之成就，依民法
        第101 條第1 項之規定，視為條件成就，上訴人仍須給
        付報酬云云。查：
        系爭買賣契約書之當事人係蕭振益，買賣雙方約明買
          賣總價2,500 萬元，第一期簽約款50萬元，第二期備
          證款（賣方備齊一切過戶證件資料，印鑑證明、戶籍
          資料、稅單、及簽印妥移轉登記書表之同時）200 萬
          元，第三期完稅款1,650 萬元，第四期尾款完成產權
          登記2 日內給付600 萬元，有買賣契書可證（見本院
          卷第100 頁）。
        證人己○○稱：「（如：有無講這二千五百萬元如何
          支付？）有，分四個階段，都寫在契約裡面。（問：
          整個契約的履行到哪一個階段？）第二階段就毀約了
          。（問：為何麼？）不曉得，對方突然間說不買。（
          問：誰通知你的？）東森，說對方毀約不買了。（問
          ；就結束了，就沒有了？）對，就沒有下文。」等語
          （見本院卷第227 頁），足認本件買賣契約未履行係
          因訂立買賣契約之當事人即蕭振益未依約履行所致，
          上訴人非契約當事人，其本人是否履約要與系爭買賣
          契約是否履行無關。此由，被上訴人不否認簽約後未
          交付系爭買賣契約書予上訴人，但以書函陳明「等過
          完戶，上訴人看到一定會高興」等語，益可認被上訴
          人以蕭振益名義訂約後，於辦理過戶完成前，並無令
          上訴人知悉買賣契約內容之意，則上訴人自亦無依系
          爭買賣契約支付價金之義務。蕭振益對上訴人言，係
          不相干之第三人，上訴人對其並無控制力，被上訴人
          要求上訴人就該買賣契約逕為付款，既無法律上或契
          約上之依據，亦不合理。
        此外，被上訴人又未舉證證明，依系爭授權書之法律
          關係，上訴人對以蕭振益名義所訂契約有履行付款之
          義務，則其主張上訴人拒絕支付後續價金致未能完成
          過戶，係以不正當方式阻止條件成就云云，不可採信
          。
    4.綜上，被上訴人未依債之本旨完成授權事務，則其主張上
      訴人應依授權書之法律關係，給付價差報酬，不應准許。
五、綜上所述，被上訴人主張兩造簽訂系爭授權書，約定以買賣
    系爭土地之價差為上訴人之報酬，固可採信，惟上訴人抗辯
    被上訴人未依授權書債之本旨完成授權事務，亦可採信，則
    被上訴人本於授權書之法律關係，請求上訴人給付7,568,00
    0 元及自及自96年8 月9 日起至清償日止，按週年利率5 ％
    計算之遲延利息，為無理由，不應准許。其假執行之聲請亦
    失所附麗，應併予駁回。原審判命上訴人如數給付，並為假
    執行之宣告，自有未洽。上訴意旨指摘原判決不當，求予廢
    棄改判，為有理由。自應由本院予以廢棄改判，如主文第二
    項所示。
六、上訴人聲請傳喚證人歐陽順以證明被上訴人知悉中砂公司將
    設立廢水廠而積極遊說購買系爭土地；聲請傳喚證人王百合
    證明被上訴人以蕭振益名義訂約等細節未告知上訴人，事後
    上訴人已取回授權書、撤銷授權等情，因本件事證已臻明確
    ，核無再予傳喚之必要。被上訴人原聲請傳喚證人丁○○以
    證明本件簽訂買賣契約之過程，嗣已改聲請傳喚證人戊○○
    、丙○○，併予敘明。兩造其餘主張陳述及所提之證據，經
    本院審酌，認均不足以影響本判決之結果，均毋庸再予論述
    ，附此敘明。
七、據上論結，本件上訴為有理由，依民事訴訟法第450 條、第
    78條，判決如主文。
中    華    民    國    98    年    12    月    15    日
                    民事第十五庭
                        審判長法  官  林恩山
                              法  官  郭松濤
                              法  官  陳雅玲
正本係照原本作成。
如不服本判決，應於收受送達後20日內向本院提出上訴書狀，其
未表明上訴理由者，應於提出上訴後20日內向本院補提理由書狀
（均須按他造當事人之人數附繕本）上訴時應提出委任律師或具
有律師資格之人之委任狀；委任有律師資格者，另應附具律師資
格證書及釋明委任人與受任人有民事訴訟法第466條之1第1項但
書或第2項（詳附註）所定關係之釋明文書影本。
中    華    民    國    98    年    12    月    16    日
                              書記官  葉國乾
附註：
民事訴訟法第466條之1（第1項、第2項）：
對於第二審判決上訴，上訴人應委任律師為訴訟代理人。但上訴
人或其他法定代理人具有律師資格者，不在此限。
上訴人之配偶、三親等內之血親、二親等內之姻親，或上訴人為
法人、中央或地方機關時，其所屬專任人員具有律師資格並經法
院認為適當者，亦得為第三審訴訟代理人。

司法院資訊處製作；財團法人民間司法改革基金會備份。
